【裁判字號】    96,易緝,116
【裁判日期】    970425
【裁判案由】    侵占等
【裁判全文】
臺灣桃園地方法院刑事判決             96年度易緝字第116號
公  訴  人  臺灣桃園地方法院檢察署檢察官
被      告  甲○○
上列被告因侵占等案件，經檢察官提起公訴（94年度偵字第413
號），被告於本院行準備程序中就被訴事實為有罪之陳述，本院
合議庭裁定由受命法官獨任進行簡式審判程序，後經檢察官聲請
依協商程序判決，本院判決如下：
    主      文
甲○○連續意圖為自己不法之所有，而侵占對於業務上所持有之
物，處有期徒刑柒月，減為有期徒刑參月又拾伍日，如易科罰金
，以銀元參佰元即新臺幣玖佰元折算壹日。又連續意圖為自己不
法之所有，以詐術使人將本人之物交付，處有期徒刑參月，減為
有期徒刑壹月又拾伍日，如易科罰金，以銀元參佰元即新臺幣玖
佰元折算壹日。應執行有期徒刑伍月，如易科罰金，以銀元參佰
元即新臺幣玖佰元折算壹日。
    事實及理由
一、甲○○於民國91年間起至93年7 月2 日止，在桃園縣桃園市
    ○○路5 號11樓乙○○所經營之「崑城消防安全設備有限公
    司」（下稱崑城公司）擔任業務員，負責招攬業務及收取費
    用，為從事業務之人，竟基於意圖為自己不法所有之概括侵
    占犯意，先於任職期間之93年6 月28日，向崑城公司之客戶
    即位於桃園縣桃園市○○街7 號「來來大亨社區管理委員會
    」（下稱來來社區管委會），收取消防設備維修費共計新臺
    幣（下同）80,640元現金後，未繳回崑城公司，反將之侵占
    入己，並自行簽發付款銀行為華南商業銀行北桃園分行、支
    票號碼為PC0000000 號、面額為84,000元之支票乙張繳回公
    司沖帳；再於離職後之93年7 月初某日，將崑城公司所有原
    交予其供業務之用、離職後由乙○○個人借其繼續使用因而
    持有之箱式自用客貨車（即休旅車，車號8U-7872 號）易持
    有為所有，將該車侵占入己，拒不返還；嗣因乙○○於93年
    8 月15日提兌上開支票時，始知該支票遭拒未獲兌現，而迄
    至同年11月間因甲○○交通違規，員警將上開車輛拖吊並通
    知車主，乙○○接獲通知繳清罰款後，方取回車輛，惟乙○
    ○對甲○○提出刑事告訴。此外，甲○○明知自己已經離職
    ，無從代表崑城公司在外招攬業務，竟另基於意圖為自己不
    法所有之概括詐欺犯意，先後於同年8 月21日及27日，向桃
    園縣境內之「今夜」及「麗麗」2 家卡拉OK店佯稱為崑城公
    司之業務員，可代為向桃園縣政府警察局大溪分局消防分隊
    申請93年下半年度消防安全設備檢修申報，該2 店之經營人
    江明中等人因前此與崑城公司之合作經驗，而陷於錯誤，分
    別交付防火管理費3,000 元（今夜）及5,000 元（麗麗）予
    甲○○，其因而詐欺得逞；後「今夜」卡拉OK店負責人江明
    中向大溪消防分隊查證，方知該店未申請下半年度消防設備
    檢修申報，因而報警處理，始循線查獲上情。案經乙○○、
    江明中訴由桃園縣政府警察局平鎮分局報請臺灣桃園地方法
    院檢察署檢察官偵查起訴。
二、證據名稱：
  (一)被告甲○○於97年4 月21日本院準備程序中之自白。
  (二)證人乙○○、江明中之警詢或偵訊中證詞。
  (三)來來社區管委會社區支出憑證、估價單、崑城公司營利事業
    登記證、上開支票影本、退票理由單、今夜卡拉OK店估價單
    、消防安全設備檢修申報表、車籍查詢資料、行照影本、存
    證信函、交通違規罰單等件。
三、本件經檢察官取得告訴人乙○○之同意，並由被告當庭給付
    5 萬元予告訴人作為賠償後，與被告於審判外達成協商之合
    意，且被告業已認罪，其合意內容為：連續業務侵占部分，
    被告願受之科刑範圍為有期徒刑7 月，連續詐欺取財部分，
    被告願受之科刑範圍為有期徒刑3 月（減刑均由本院依法斟
    酌）。經查上開合意並無刑事訴訟法第455 條之4 第1 項所
    列情形之一，檢察官聲請改依協商程序而為判決，本院爰不
    經言詞辯論，於協商合意範圍內為協商判決，合先敘明。
四、按普通侵占與業務上侵占，僅犯罪者持有其侵占物之原因不
    同，其犯罪構成要件，即不法所有之意圖及易持有他人之財
    物為己有之要件，並無不同，如基於概括之犯意而連續為之
    ，仍應論以（修正前之）連續犯；本件偵查檢察官認被告侵
    占休旅車部分，亦係涉犯業務侵占罪，然依乙○○之歷次陳
    述，該車乃被告離職後另向其個人所借得，當認應與被告在
    崑城公司擔任業務員期間而因業務上取得持有之情形有別，
    此部分犯罪事實應係構成刑法第335 條第1 項之普通侵占罪
    ，公訴檢察官就此部分之犯罪事實及所犯法條亦當庭陳明沒
    有意見（見本院易緝卷第58頁筆錄），是本院就此部分犯罪
    事實自得逕予更正為普通侵占罪而為論處，且依上開說明，
    仍得與業務侵占罪（來來社區管委會維修費）部分，成立對
    被告有利之修正前刑法第56條之連續犯，並應論以情節較重
    之連續業務侵占罪，附此敘明。
五、查被告犯罪之時間（93年6 月至8 月間），係在96年4 月24
    日以前，所犯上開之連續業務侵占罪及連續詐欺取財罪，均
    合於中華民國九十六年罪犯減刑條例第2 條第1 項第3 款所
    規定之減刑條件，均應依該條例之規定減其宣告刑之2 分之
    1 ，故分別減為如主文所示，並定其易科罰金之折算標準；
    且被告雖於95年10月5 日已經本院通緝，但其業於96年10月
    8 日在辯護人之陪同下，自行前往本院報到而自動歸案，此
    有通緝書、本院96年10月8 日訊問筆錄（見本院易緝卷第2
    頁）在卷可稽，是依照上開減刑條例第5 條之反面解釋，被
    告既然已於96年12月31日前自動歸案接受審判，仍應依法予
    以減刑，併此指明。
六、應適用之法條：刑事訴訟法第273 條之1 第1 項、第455 條
    之2 第1 項、第455 條之4 第2 項、第455 條之8 、第455
    條之11第2 項，修正後刑法第2 條第1 項前段，刑法第336
    條第2 項、第339 條第1 項，修正前刑法第56條、第51條第
    5 款、第41條第1 項前段，中華民國九十六年罪犯減刑條例
    第2 條第1 項第3 款、第7 條、第9 條、第10條，刑法施行
    法第1 條之1 第1 項、第2 項前段，刪除前罰金罰鍰提高標
    準條例第2 條。
七、協商判決除有刑事訴訟法第455 條之4 第1 項第1 款於本訊
    問程序終結前，被告撤銷協商合意或檢察官撤回協商聲請者
    ；第2 款被告協商之意思非出於自由意志者；第4 款被告所
    犯之罪非第455 條之2 第1 項所定得以聲請協商判決者；第
    6 款被告有其他較重之裁判上一罪之犯罪事實者；第7 款法
    院認應諭知免刑或免訴、不受理者情形之一，及違反同條第
    2 項「法院應於協商合意範圍內為判決；法院為協商判決所
    科之刑，以宣告緩刑或二年以下有期徒刑、拘役或罰金為限
    」之規定者外，不得上訴。
八、本件如得上訴，而如不服本件判決，得自收受判決送達之日
    起10日內，向本院提出上訴書狀（須附繕本），上訴於第二
    審法院。
中    華    民    國    97    年    4     月    25    日
                  刑事第五庭  法  官  吳勇毅
以上正本證明與原本無異。
                              書記官  羅婉榕
中    華    民    國    97    年    4     月    29    日
附錄本案論罪科刑法條全文：
中華民國刑法第336條
（公務公益侵占罪、業務侵占罪）
對於公務上或因公益所持有之物，犯前條第1 項之罪者，處1 年
以上7 年以下有期徒刑，得併科5 千元以下罰金。
對於業務上所持有之物，犯前條第1 項之罪者，處6 月以上5 年
以下有期徒刑，得併科3 千元以下罰金。
前二項之未遂犯罰之。
中華民國刑法第339條
（普通詐欺罪）
意圖為自己或第三人不法之所有，以詐術使人將本人或第三人之
物交付者，處5 年以下有期徒刑、拘役或科或併科1 千元以下罰
金。
以前項方法得財產上不法之利益或使第三人得之者，亦同。
前二項之未遂犯罰之。


司法院資訊處製作；財團法人民間司法改革基金會備份。
